【裁判字號】    95,上易,2163
【裁判日期】    951220
【裁判案由】    竊盜等
【裁判全文】
臺灣高等法院刑事判決
上  訴  人
即  被  告  甲○○
上列上訴人因竊盜等案件，不服臺灣臺北地方法院95年易字第19
02號，中華民國95年9月29日第一審判決（起訴案號：臺灣臺北
地方法院檢察署95年偵字第5030號、8346號），提起上訴，本院
判決如下：
    主  文
原判決撤銷。
甲○○連續攜帶兇器竊盜，累犯，處有期徒刑柒月。
被訴侵占部分，無罪。
    事  實
一、甲○○有竊盜、傷害等前科，其曾所犯之一件竊盜案件，經
    臺灣臺北地方法院93年易字第1037號判決有期徒刑3月確定
    ，於民國（下同）94年6月24日執行完畢。甲○○仍不知悔
    改，復意圖為自己不法之所有，基於概括犯意，自94年11月
    18日凌晨3時30分許，至同月24日凌晨2時許，在附表所示之
    時、地，攜帶兇器螺絲起子一支，或以路邊之石頭為工具，
    以如附表所示之方式竊盜財物（車窗毀損部分均未據被害人
    提出告訴）。甲○○於94年11月22日16時37分許，在附表所
    載四件竊盜犯行全部未被警方發覺前，就如附表編號1、2、
    3 部分向臺北縣政府警察局新店分局碧潭派出所自首。再附
    表編號4部分，警方於94年11月24日9時30分許現場採證，在
    車上採得血液、指紋，送鑑後，警方於95年1月24日（即內
    政部警政署刑事警察局發文予臺北市政府警察局文山第一分
    局之日期），發覺車上之指紋與甲○○之指紋相符，車上之
    血液亦與甲○○之血液ＤＮＡ型別相同，且與390─ＤＢ小
    客車遭強盜案所採證物之血跡ＤＮＡ型別相同。警方認甲○
    ○涉嫌強盜案，乃於95年3月2日18時25分許，持檢察官簽發
    之拘票，在臺北縣深坑鄉○○路196號清山雄觀北區管理中
    心拘捕甲○○（甲○○另外涉嫌強盜案部分，已經臺灣臺北
    地方法院檢察署95年偵字第4957號、51 20號提起公訴），
    甲○○於警方詢問時亦坦承如附表編號4部分之竊盜犯行。
二、案經甲○○就附表編號1、2、3之犯行向臺北縣警察局新店
    分局碧潭派出所自首，由該分局移送臺灣臺北地方法院檢察
    署檢察官偵查，及由臺北市政府警察局文山第一分局就附表
    編號4部分，移送臺灣臺北地方法院檢察署檢察官偵查後，
    一併起訴。
    理  由
壹、竊盜部分：
一、上訴人即被告甲○○對於在前述時、地，以螺絲起子或路邊
    石頭敲破營業用小客車之玻璃，而後竊取車內財物之事實於
    原審及本院審理中坦承不諱，核與被害人乙○○、阮士榮、
    丁○○、丙○○等於警詢及原審指述情節相符（見偵字第50
    30號卷第8頁反面至第10頁反面、偵字第8346號卷第8頁反面
    、原審卷第29頁至30頁）、又在被害人丙○○車內所採之指
    紋係被告之指紋，血液之ＤＮＡ型別與被告血液ＤＮＡ型別
    相容，此有內政部警政署刑事警察局刑醫字第0950007871號
    、刑紋字第09500299 86號鑑定書各1份在卷足憑 (見偵字第
    8346號卷第11頁至16頁），此外亦有現場監視器錄影帶翻拍
    照片8張在卷可稽（見偵字第5030號卷第17頁），本件事證
    明確，被告犯行洵堪認定。
二、查螺絲起子屬質地堅硬之金屬製品，客觀上足以危害他人之
    生命、身體之安全，屬刑法第321條第1項第3款之兇器。核
    被告所為，係犯刑法第321條第1項第3款之攜帶兇器竊盜罪
    。
三、被告行為後，刑法於94年2月2日修正公布，自95年7月1日起
    施行。修正後刑法第2條第1項規定，行為後法律有變更者，
    適用行為時之法律，但行為後之法律有利於行為人者，適用
    最有利於行為人之法律，茲本條係規範行為後法律變更所生
    新舊法律比較適用之準據法，本身尚無新舊法比較之問題，
    於新法施行後，應一律適用新法第2條第1項之規定，為「從
    舊從輕」之比較。又新刑法有關連續犯之規定，業已刪除，
    此刪除雖非犯罪構成要件之變更，但顯已影響行為人刑罰之
    法律效果，自屬法律有變更，比較新、舊法結果，仍應適用
    較有利於被告竊盜犯行之行為時法律即修正前刑法第56條規
    定論以連續犯，並加重其刑。再刑法第47條有關累犯之規定
    ，亦有修正，被告前有如事實欄所載之犯罪科刑執行情形，
    有刑案資料查註紀錄表、本院被告前案紀錄表各1份在卷可
    參，被告於受有期徒刑執行完畢後5年內再犯本件有期徒刑
    以上之罪，不論依修正前之刑法第47條，或修正後之刑法第
    47條第1項之規定，均構成累犯，對被告而言新法並無何有
    利之情形，應依修正前之刑法第47條，論以累犯，並加重其
    刑。
四、被告於94年11月22日16時37分許，在附表所載四件竊盜犯行
    全部未被警方發覺前，就如附表編號1、2、3部分向臺北縣
    政府警察局新店分局碧潭派出所自首，此有警詢筆錄可憑（
    見偵字第5030號卷第1頁至第5頁）。按刑法第62條所規定之
    自首，以對於未發覺之罪，向有偵查權之機關或公務員自承
    犯罪，進而接受裁判為要件；而具有連續犯或牽連犯等裁判
    上一罪關係之犯罪，苟全部犯罪未被發覺前，行為人僅就其
    中一部分犯罪自首，固仍生全部自首之效力，反之，倘其中
    一部分犯罪已先被有偵查權之機關或公務員發覺，行為人事
    後方就其餘未被發覺之部分，自動供認其犯行時，因與上開
    自首之要件不符，自不得適用自首之規定減輕其刑（參看最
    高法院83年台上字第3935號判決）。被告係於附表四件竊盜
    犯行未被發覺前，就附表編號1、2、3之犯行向警方自首，
    依前述最高法院判決前段之意旨，本件仍應認被告就全部之
    犯行有自首之效力。而刑法第62條有關自首之規定，亦有修
    正，自首由必減改為得減，比較新舊法，新法並無何有利之
    情形，應適用修正前刑法第62條前段自首之規定，減輕其刑
    。前述刑之加重，有二原因，依刑法第70條規定，遞加之。
    又前述刑之加重及減輕，依刑法第71條第1項規定，先加後
    減之。
五、原審就被告竊盜部分予以論罪科刑，固非無見，惟被告係自
    首，原審對此未予認定，容有未當，被告提起上訴，指原審
    量刑過重，雖未指摘及此，但原判決關於竊盜部分既有可議
    ，應予撤銷改判，審酌被告甲○○已有多次前科，素行不佳
    ，此有本院被告前案紀錄表可按，其犯罪之動機、目的顯為
    貪圖不法利益，其於本案連續行竊所得之贓物價值，並造成
    告訴人財產上之損失及精神上之困擾，及其犯罪後尚能坦認
    犯行，態度尚佳等一切情狀，量處如主文所示之刑。至於供
    被告犯竊盜罪所用之石頭一個及當時代步所騎乘之車號ＤＲ
    Ｓ—257號機車一部，均非被告所有；另供犯罪所用之螺絲
    起子一支，既未扣案，且業經被告丟棄深坑、木柵附近不詳
    路邊，此據被告供陳無誤（見偵字第5030號卷第4頁），故
    無法證明現仍存在未滅失，為避免將來執行之困難，故均不
    為沒收之諭知，併此敘明。
貳、被訴侵占部分：
一、公訴意旨略以：甲○○意圖為自己不法之所有，於94年11月
    初，向黃文彥借用車號DR S-257號輕型機車後，竟侵占入己
    ，後經警查獲時始查獲該機車，因認甲○○此部分涉有刑法
    第335條第1項之侵占罪嫌云云。
二、按犯罪事實應依證據認定之，無證據不得認定犯罪事實；不
    能證明被告犯罪者，應諭知無罪之判決，刑事訴訟法第154
    條第2項、第301條第1項分別定有明文。又事實之認定，應
    憑證據，如未能發現相當證據，或證據不足以證明，自不能
    以推測或擬制之方法，為裁判基礎（參見最高法院40年台上
    字第86號判例）；且認定犯罪事實所憑之證據，雖不以直接
    證據為限，間接證據亦包括在內，然而無論直接證據或間接
    證據，其為訴訟上之證明，須於通常一般之人均不致有所懷
    疑，而得確信其為真實之程度者，始得據為有罪之認定，倘
    其證明尚未達到此一程度，而有合理之懷疑存在而無從使事
    實審法院得有罪之確信時，即應由法院為被告無罪之判決（
    參見最高法院76年台上字第4986號判例），即檢察官於訴訟
    上所負之舉證責任，必須說服法院至確信、無合理的懷疑其
    主張可能為不實的程度，始盡舉證責任，如經檢察官之舉證
    ，法院對犯罪要件之該當仍有合理之存疑時，法院即應宣判
    被告無罪（參看王兆鵬教授著刑事訴訟講義(二)，2003年6 月
    出版，第221頁、第226頁）。
三、被告堅決否認有何侵占之犯行，辯稱：車子是向黃文彥借的
    沒錯，借的時候並沒有說何時要還，大約借到2、3天之後就
    被警察查獲，所以沒有辦法還，並沒有侵占的意思云云。
四、經查被告係黃文彥朋友，向黃文彥借車使用，黃文彥於警詢
    中供稱：「他那時候說他要騎去木柵找一位朋友晚上就會將
    車還給我，但當一借去後就沒還我，我沒有他的電話也不知
    道他住哪裡」（見偵字第5030號卷第13頁、14頁）。惟此僅
    能證明，被告尚未還車之事實，但不能證明被告有侵占之意
    圖，並已將該車據為己有。又被告係於94年11月22日向警方
    自首竊盜，被告於警詢時已供稱，竊盜時所騎機車之車號及
    該車係向黃文彥借用之事實。而黃文彥至94年12月11日警方
    通知找回車輛後，始至派出所製作筆錄，黃文彥亦未認定被
    告有侵占之意思，故未提出告訴，警方亦未認定涉有侵占罪
    嫌，將被告移送，凡此有警詢筆錄可稽。綜上所述，被告雖
    有向黃文彥借車，且尚未返還之事實，但不能認定被告有侵
    占之意圖及侵占之事實，被告所辯非無可採，本件查無其他
    積極證據認定被告有侵占之行為，此部分不能證明被告犯罪
    。被告提起上訴，否認犯侵占罪，為有理由，應由本院將原
    判決此部分撤銷，改諭知被告無罪。
據上論斷，應依刑事訴訟法第369條第1項前段、第364條、第299
條第1項前段、第301條第1項，刑法第2條第1項前段、第321條第
1項第3款、修正前刑法第56條、第47條、第62條前段，判決如主
文。
本案經檢察官張秋雲到庭執行職務。
中    華    民    國    95    年    12    月    20    日
                  刑事第十一庭審判長法  官  張連財
                                    法  官  楊照男
                                    法  官  林明俊
以上正本證明與原本無異。
不得上訴。
                                    書記官  蕭進忠
中    華    民    國    95    年    12    月    26    日
附錄論罪科刑法條：
刑法第321條第3款：
犯竊盜罪而有左列情形之一者，處 6 月以上、 5 年以下有期徒
刑：
三  攜帶兇器而犯之者。
附表：
┌──┬─────┬──────┬───────┬────┬─────┐
│編號│時間      │地點        │所竊物品      │被害人  │方法      │
├──┼─────┼──────┼───────┼────┼─────┤
│1   │94年11月18│臺北縣深坑鄉│零錢新臺幣（下│阮士榮  │附表1至3，│
│    │日凌晨3時 │北深路1段112│同）500元     │        │甲○○均係│
│    │30分許    │巷對面路邊停│              │        │持自備、客│
│    │          │放之車號545-│              │        │觀上足以對│
│    │          │CL 號營業用 │              │        │人之生命、│
│    │          │小客車      │              │        │身體產生危│
│    │          │            │              │        │險，可當兇│
├──┼─────┼──────┼───────┼────┤器使用之螺│
│2   │94年11月18│臺北縣深坑鄉│零錢600元     │乙○○  │絲起子1支 │
│    │日凌晨3時 │北深路1段174│              │        │，敲破各營│
│    │30分許    │號對面路邊停│              │        │業用小客車│
│    │          │放之車號938-│              │        │之車窗後，│
│    │          │LM號營業用小│              │        │伸手進入車│
│    │          │客車        │              │        │內，竊取放│
│    │          │            │              │        │置在車內之│
├──┼─────┼──────┼───────┼────┤零錢得逞。│
│3   │94年11月18│臺北縣深坑鄉│零錢2000元    │丁○○  │          │
│    │日凌晨3時 │北深路1段138│              │        │          │
│    │30分許    │號騎樓停放之│              │        │          │
│    │          │車號742-MQ號│              │        │          │
│    │          │營業用小客車│              │        │          │
├──┼─────┼──────┼───────┼────┼─────┤
│4   │94年11月24│北市文山區萬│車裝音響、液晶│丙○○  │附表4，周 │
│    │日凌晨2時 │芳路捷運第19│螢幕及零錢少許│        │士嵐係以客│
│    │許        │-20高架橋柱 │（全部價值約  │        │觀上足以對│
│    │          │對面停放之車│70000元）     │        │人之生命、│
│    │          │號545-CF營業│              │        │身體產生危│
│    │          │用小客車    │              │        │險，可當兇│
│    │          │            │              │        │器使用之路│
│    │          │            │              │        │邊石頭1個 │
│    │          │            │              │        │，敲破此營│
│    │          │            │              │        │業用小客車│
│    │          │            │              │        │之車窗後，│
│    │          │            │              │        │伸手進入車│
│    │          │            │              │        │內，竊取放│
│    │          │            │              │        │置在車內之│
│    │          │            │              │        │財物得逞（│
│    │          │            │              │        │並於竊盜時│
│    │          │            │              │        │留下指紋，│
│    │          │            │              │        │且因刮傷手│
│    │          │            │              │        │，而留下血│
│    │          │            │              │        │跡）。    │
└──┴─────┴──────┴───────┴────┴─────┘


司法院資訊處製作；財團法人民間司法改革基金會備份。
